【裁判字號】    90,訴,710
【裁判日期】    900619
【裁判案由】    殺人未遂
【裁判全文】
臺灣桃園地方法院刑事判決                            九十年度訴字第七一號
    公  訴  人  臺灣桃園地方法院檢察署檢察官
    被      告  戊○○
    指定辯護人  本院公設辯護人公設辯護人  丙○○
右列被告因殺人未遂案件，經檢察官提起公訴（九十年度偵字第四八二五號），本院
判決如左：
    主  文
戊○○殺人未遂，處有期徒刑伍年貳月，褫奪公權參年，扣案之水果刀壹支沒收。
    事  實
一、戊○○於民國（下同）九十年三月十五日下午四時許，在桃園縣八德市○○街一
    三七號社區警衛室內（戊○○擔任警衛人員），因其子丁○○積欠乙○○任職之
    「金和當鋪」汽車借款新台幣（下同）二十餘萬元未還，且避不出面，乙○○與
    其同事甲○○二人一同前來要求戊○○找丁○○出面處理，並在上開警衛室內等
    候丁○○時，詎戊○○竟因之心生不滿，並基於殺人之故意，於同日下午五時許
    ，自上開警衛室辦公桌抽屜內，取出其所有水果刀乙支，並於乙○○見狀上前查
    看時，即持上開水果刀乙支刺向乙○○心臟位置所在之前胸左側乙刀（此時甲○○正在上開警衛室外），致乙○○因之受有左側前胸穿刺傷、胸骨骨折、右心室
    穿刺傷併發大量出血及心包膜填塞併發休克，而有喪失生命之危險。惟戊○○竟
    即逃出上開警衛室，而遭乙○○在後大叫後，經在外之甲○○聽聞前來，再報警
    到場處理，逮捕戊○○本人，並扣得上開水果刀乙支，再立即將乙○○送醫急救
    ，乙○○始得倖免於難。
二、案乙○○訴由桃園縣警察局八德分局報請臺灣桃園地方法院檢察署檢察官偵查起
    訴。
    理  由
一、訊據被告戊○○固坦承於右揭時地持上開水果刀刺中告訴人乙○○前胸左側乙支
    ，並致告訴人乙○○因之受有上述傷害，而有生命之危險，惟矢口否認右揭犯行
    ，辯稱：當時係因乙○○一直出言恐嚇伊，並作勢要傷害伊，伊為自衛始不得已
    拿出該把水果刀，是乙○○自己衝向伊，始會遭上開水果刀刺中，伊並無之殺害
    乙○○之故意及行為云云。經查：被告右揭犯行業據告訴人乙○○迭次於警訊中
    及本院審理時指訴明確，不僅核與證人甲○○於警訊中及本院審理時證述之情節
    相符，且亦核與被告本人於偵查中亦供稱「因當時我神志不清楚，要拿筆卻拿到
    刀子，他看到我拿刀子就往我這邊靠過來，我就拿刀子刺下去，.... （見偵查
    卷第二十三頁）」等語，亦相符合，復有告訴人乙○○所提出診斷證明書乙紙，
    在卷可稽，足堪認定。雖被告於本院審理時辯稱那是告訴人乙○○跟他發生扭打
    拉扯時撞過來，他為自衛拿起水果刀才會刺到告訴人乙○○云云，惟不僅業據告
    訴人乙○○於本院審理時堅決否認在卷，且證人甲○○於本院審理時亦證稱其與
    告訴人乙○○前去時，並未對被告本人施以恐嚇或傷害等行為等語在卷，又經本
    院審視上開警衛室當時案發後之照片六紙，可見不僅上開警衛室內所擺設之電扇
    、監視器、椅子、掃把、畚箕及滅火器等物品，均未有任何異動之現象，且亦未
    有任何受損之情形，是被告辯稱其刺傷告訴人乙○○前曾與之發生扭打拉扯時，
    告訴人乙○○撞過來，才會刺到告訴人乙○○云云，顯係事後卸責之詞，不足採
    信。被告所辯，顯係事後卸責之詞，不足採信。至於告訴人乙○○迭次於警訊中
    及本院審理時指稱其係遭被告持上開水果刀從後刺中其胸部乙節，惟被告已迭次
    於警、偵訊中及本院審理時供稱其當時係持上開水果刀自前刺中告訴人乙○○前
    胸左側乙刀等語綦詳，且經本院審視告訴人乙○○所提出上開診斷證明書乙紙後
    ，亦載明「左側前胸穿刺傷」等語，是告訴人乙○○此部分指訴之詞，雖不足採
    信，惟亦不足為有利被告認定之依據，附此敘明。被告犯行已臻明確，應予依法
    論科。
二、查心臟乃攸關人命存亡之重要器官，且人之前胸左側亦屬心臟之所在，均為一般
    常人之被告所明知之常識，而上開水果刀復屬金屬材質，並具有相當之長度，亦
    為被告於手持上開水果刀時所明知，惟被告竟持上開水果刀刺中告訴人乙○○前
    胸左側乙刀，並深達告訴人翁左心室之位置，足見被告當時刺向告訴人乙○○時
    ，其施力之猛，顯有藉之殺害告訴人乙○○生命之故意，核被告所為，係犯刑法
    第二百七十一條第一項、第二項之殺人未遂罪。被告著手上開殺害告訴人乙○○
    之行為後，雖告訴人乙○○因受有上述傷害之結果，而有生命之危險，惟告訴人
    乙○○經及時送醫急救後，而未生死亡之結果，依刑法第二十五條第一項之規定
    ，為未遂犯，應依同法第二十六條前段之規定，減輕其刑。爰審酌被告僅因告訴
    人乙○○前來要求找出其子丁○○出面處理上開債務，並在上開警衛室內等候，
    即因之心生不滿，持上開水果刀刺中告訴人乙○○之前胸左側乙刀，致告訴人乙○○因之受有上述之傷害，而有生命之危險，嗣經送醫急救後始未生死亡之結果
    ，已嚴重損及告訴人乙○○之權益及被告犯罪後之態度等一切情狀，量處如主文
    所示之刑，並認有宣告褫奪公權之必要，依刑法第三十七條第二項之規定，諭知
    褫奪公權三年，以資儆懲。至於扣案之上開水果刀乙支，為被告所有供犯罪所用
    之物，業據本院認定如上，應依刑法第三十八條第一項第二款之規定，宣告沒收
    之。
據上論斷，應依刑事訴訟法第二百九十九條第一項前段，刑法第二百七十一條第一項
、第二項、第二十六條前段、第三十七條第二項、第三十八條第一項第二款，判決如
主文。
本案經檢察官蔡正雄到庭執行職務。
中      華      民      國      九十      年     六     月    十九    日
                          臺灣桃園地方法院刑事第四庭
                              法  官  林 晏 鵬
右正本證明與原本無異。
如不服本判決，應於判決送達後十日內向本院提出上訴狀( 應附繕本 )，上訴於
臺灣高等法院。
                              書記官  張 雅 慧
中        華        民        國   九十   年   六   月    二十一    日
附錄法條：刑法第二百七十一條
刑法第二百七十一條：
殺人者，處死刑、無期徒刑或十年以上有期徒刑。
前項之未遂犯罰之
預備犯第一項之罪者，處二年以下有期徒刑。


司法院資訊處製作；財團法人民間司法改革基金會備份。
